臺灣臺北地方法院民事判決　　　　　　　　　　　　九十二年度訴字第四一七六號
　　原　　　告　柏德建設股份有限公司
　　法定代理人　甲○○
　　訴訟代理人　乙○○
　　被　　　告　國際建築經理股份有限公司
　　法定代理人　丙○○
　　訴訟代理人　陳峰富律師
　　複代理人　　蕭世光律師
右當事人間請求返還價金事件，本院於民國九十三年二月四日言詞辯論終結，判決如
左：
    主  文
被告應給付原告新台幣伍拾伍萬元，及自民國九十二年九月四日起至清償日止，按年
息百分之五計算之利息。
訴訟費用由被告負擔。
本判決於原告以新台幣壹拾捌萬肆仟元為被告供擔保後，得假執行；但被告如以新台
幣伍拾伍萬元為原告預供擔保，得免為假執行。
    事  實
甲、原告方面：
一、聲明：
（一）被告應給付原告五十五萬元，及自起訴狀繕本送達被告翌日起至清償日止，按
      年息百分之五計算之利息。
（二）願供擔保請准宣告假執行。
二、陳述：
（一）原告於民國九十一年十一月四日與被告簽訂建築經理契約書，委請被告代為辦
      理原告「柏德公園Ｃ區案」申請金融機構建築融資之相關事項，並交付簽約金
      七十五萬元予被告。契約第七條第一項約定：「本契約成立後六個月內無法取
      得融資或金融機構核貸之融資總額度低於新台幣（下同）三億元正時，雙方同
      意終止契約，乙方（按指被告）應退還部份簽約金額即五十五萬元整予甲方（
      按指原告）．．．」，惟簽約後迄今已逾六個月，被告仍無法為原告取得融資
      貸款，自應依約將部分簽約金五十五萬元返還予原告，惟被告經原告催告均置
      之不理，爰起訴請求被告給付原告五十五萬元，及自起訴狀繕本送達被告之翌
      日起至清償日止，按年息百分之五計算之利息。
（二）陽信商業銀行社子分行（下稱陽信社子分行）對原告房地銷售狀況之預估，僅
      為其個人主觀之看法，兩造契約並未約定僅能向特定一家銀行申請貸款，被告
      自應向其他銀行申辦，而不能僅以一家銀行拒絕即認原告違約。
（三）被告於簽約時即已知悉原告有繳息逾期之情形，且此一情事亦不符合契約第七
      條後段得不予返還簽約金之情形，被告自不得任意將該條文義擴張解釋為亦包
      括遲延繳息之情形。
三、證據：提出建築經理契約書、存證信函等件為證。
乙、被告方面：
一、聲明：
（一）原告之訴及假執行之聲請均駁回。
（二）如受不利之判決，願供擔保請准宣告免為假執行。
二、陳述：
（一）被告曾代理原告向陽信社子分行辦理土地暨建築融資案，惟因該行考量原告在
      「柏德公園Ｃ區案」當地已有「哈佛區」及「劍潭區」建築專案正在銷售中，
      再推案之胃容量、產品定位及市場接受度，未來或將影響「柏德公園Ｃ區案」
      之銷售狀況，及原告公司於中聯信託投資公司尚有一筆貸款，其繳息略有逾期
      等情，而未核准被告之申請。被告於承辦期間並不知原告就中聯信託投資公司
      之貸款有繳息逾期之情形，嗣經被告之要求原告亦未能提供完整資料予以解釋
      ，致使被告代理原告申請之前揭土地暨建築融資案未獲核准，依兩造契約第七
      條第一項後段「若因甲方無法依銀行之要求提出完整資料或提供不實資料或甲
      方發生支票退補等情事時，致乙方無法取得融資時，雙方同意終止本契約，且
      甲方應支付乙方簽約金之金額作為賠償乙方執行業務之損失」之規定，原告已
      支付被告之七十五萬元，應作為被告執行業務之損失，不得請求返還。
（二）又兩造已默示合意將系爭契約第七條第一項所定之六個月期限延展至陽信社子
      分行作出核貸決定為止，此由被告於九十二年五月十五日曾將原告之存摺影本
      回傳陽信社子分行以說明延遲繳息之原因，及於九十二年五月二十日仍代原告
      向陽信社子分行說明遲延繳息之原因等情事可證，故被告縱於六個月內未取得
      融資，亦不構成違約。且被告於代辦融資作業期間，亦曾積極接洽世華銀行、
      遠東銀行、土地銀行、彰化銀行、中國國際商業銀行及安泰商銀等銀行，並非
      如原告所稱，僅接洽一家銀行。
三、證據：提出陽信社子分行九十二年六月十三日陽信社子第九二○一○○號函及柏
    德案代辦融資作業遂行摘要等件為證。
    理      由
一、本件原告起訴主張：原告於九十一年十一月四日與被告簽訂建築經理契約書，委
    請被告代為辦理原告「柏德公園Ｃ區案」申請金融機構建築融資之相關事項，並
    交付簽約金七十五萬元予被告，兩造契約第七條第一項約定契約成立後六個月內
    無法取得融資或金融機構核貸之融資總額度低於三億元正時，雙方同意終止契約
    ，被告應退還部份簽約金額即五十五萬元整予原告，惟簽約後迄今已逾六個月，
    被告仍無法為原告取得融資貸款，自應依約返還五十五萬元簽約金予原告等情，
    求為命被告給付原告五十五萬元，及自起訴狀繕本送達被告之翌日起至清償日止
    ，按年息百分之五計付利息之判決。
二、被告則以：被告曾代理原告向陽信社子分行辦理土地暨建築融資案，惟因該行考
    量原告在「柏德公園Ｃ區案」當地已有「哈佛區」及「劍潭區」建築專案正在銷
    售中，再推案之胃容量、產品定位及市場接受度，未來或將影響「柏德公園Ｃ區
    案」之銷售狀況，及原告公司於中聯信託投資公司尚有一筆貸款，其繳息略有逾
    期等情，而未核准被告之申請。被告於承辦期間並不知原告於中聯信託投資公司
    之貸款有繳息逾期之情形，嗣後經被告要求原告亦未能提供完整資料予以解釋，
    致使被告代理原告申請之前揭土地暨建築融資案未能核准，依兩造契約第七條第
    一項後段規定，原告已支付被告之七十五萬元，應作為被告執行業務之損失，不
    得請求返還。又兩造已默示合意將系爭契約第七條第一項之六個月期限延展至陽
    信社子分行作出核貸決定為止，故被告縱於六個月內未取得融資，亦不構成違約
    。且被告於代辦融資作業期間，亦曾積極接洽世華銀行、遠東銀行、土地銀行、
    彰化銀行、中國國際商業銀行及安泰商銀等銀行，非僅按洽陽信社子分行一家云
    云，資為抗辯。
三、經查原告主張伊於九十一年十一月四日與被告簽訂建築經理契約書，委請被告代
    為辦理原告「柏德公園Ｃ區案」申請金融機構建築融資之相關事項，並交付簽約
    金七十五萬元予被告。惟被告迄未能為原告取得融資貸款之事實，業據其提出建
    築經理契約書為證（見本院卷第七至十六頁），且為被告所不爭，自堪信為真。
    又原告主張被告應依兩造建築經理契約第七條第一項之規定返還部分簽約金五十
    五萬元，則為被告所否認，並以前詞置辯。經查：
（一）按兩造之建築經理契約第七條第一項約定：「本契約成立後六個月內無法取得
      融資或金融機構核貸之融資總額度低於三億元正時，雙方同意終止契約，乙方
      應退還部份簽約金額即五十五萬元整予甲方，若因甲方無法依銀行之要求提出
      完整資料或提供不實資料或甲方發生支票退補等情事時，致乙方無法取得融資
      時，雙方同意終止本契約，且甲方應支付乙方簽約金之金額作為賠償乙方執行
      業務之損失。」，有前揭契約書可稽（見本院卷第七頁至第十六頁），而被告
      自九十一年十一月四日簽約後迄未能為被告取得融資貸款，則原告依前揭約定
      前段請求返還部分簽約金五十五萬元，自屬有據。被告雖抗辯兩造已合意將前
      揭定之六個月期限延期至陽信社子分行申貸案確定為止，其並無逾期云云，惟
      該行已決定不予核貸，被告於兩造合意延長之期限屆至後仍未為原告取得融資
      貸款，為兩造所不爭，被告抗辯其並未逾期，尚非可採。
（二）被告雖又抗辯其曾代理原告向陽信社子分行申請融資貸款，惟該行係以原告在
      「柏德公園Ｃ區案」當地已有「哈佛區」及「劍潭區」建築專案正在銷售中，
      再　推案之胃容量、產品定位及市場接受度，未來或將影響「柏德公園Ｃ區案
      」之銷售狀況，及原告公司於中聯信託投資公司尚有一筆貸款，其繳息略有逾
      期為由，而未核准被告之申請，依兩造契約第七條第一項後段約定，應以原告
      給付之簽約金賠償其業務之損失，而無須返還云云，並提出陽信社子分行九十
      二年六月十三日陽信社子第九二○一○○號函為證（見本院卷第七十九頁）。
      惟兩造契約第七條第一項後段僅約定，因原告無法依銀行之要求提出完整資料
      或提供不實資料或原告發生支票退補之情形，致無法取得融資時，以原告給付
      之簽約金作為賠償被告執行業務之損失，並未約定如因原告逾期繳息致無法取
      得融資時，亦得以原告給付之簽約金作為賠償被告執行業務之損失，原告主張
      本件情形並不符合契約第七條第一項後段所定得以原告給付之簽約金作為賠償
      被告執行業務之損失之情形，應為可取。被告雖以該條項後段載有「支票退補
      『等情事』」字樣，辯稱亦應包括原告逾期繳息之情形云云，惟無法取得銀行
      融資貸款之原因眾多，因原告方面之原因致未獲核貸之原因，亦不只三項，兩
      造契約既僅列載「原告無法依銀行之要求提出完整資料」、「提供不實資料」
      及「發生支票退補」三種情形，顯見兩造訂約當時之真意，即約定僅限於前揭
      三種情形時被告得以原告給付之簽約金作為賠償其執行業務之損失，而不及於
      其他可歸於原告之原因，否則其僅需約定「因可歸責於原告之原因致無法取得
      融資」時，被告得以原告給付之簽約金作為賠償其執行業務損失即可，而無需
      一一載明被告得不返還簽約金之情況，被告抗辯原告繳息遲延，亦屬契約第七
      條第一項後段約定其無須返還簽約金之情形，其得不負返還之義務云云，並無
      足取。
四、從而，原告依建築經理契約第七條第一項前段之規定，請求被告返還簽約金五十
    五萬元，及自起訴狀繕本送達被告之翌日即九十二年九月四日起至清償日止，按
    年息百分之五計算之利息，洵屬有據，應予准許。
五、兩造均陳明願供擔保，請准宣告假執行或免為假執行，經核均無不合，爰各酌定
    相當之擔保金額准予之。
六、至兩造其餘之攻擊或防禦方法，及未經援用之證據，經本院斟酌後，認為均不足
    以影響本判決之結果，自無庸一一詳予論駁，併此敘明。
七、據上論結，本件原告之訴為有理由，依民事訴訟法第七十八條、第三百九十條第
    二項、第三百九十二條第二項，判決如主文。
中　　　華　　　民　　　國　　九十三　　年　　　二　　　月　　　十八　　日
                   　　　　　　　　　　 台灣台北地方法院民事第三庭
                                            審判長法  官  張靜女
                                                  法  官  張明輝
                                                  法  官  李宜娟
右正本係照原本作成。
如不服本判決應於送達後二十日內向本院提出上訴狀。
中　　　華　　　民　　　國　　九十三　　年　　　二　　　月　　　十八　　日
                                              法院書記官  高菁菁
附錄：
民事訴訟法第三百九十二條：
法院得宣告非經原告預供擔保，不得為假執行。
法院得依聲請或依職權，宣告被告預供擔保，或將請求標的物提存而免為假執行。
依前項規定預供擔保或提存而免為假執行，應於執行標的物拍定、變賣或物之交付前
為之。
